【裁判字號】    92,交聲,780
【裁判日期】    921208
【裁判案由】    違反道路交通管理處罰條例聲明異議
【裁判全文】
臺灣臺北地方法院交通事件裁定                    九十二年度交聲字第七八○號
    異  議  人
    即受處分人    甲○○  男  .
右列受處分人因違反道路交通管理處罰條例案件，對於臺北市交通事件裁決所中華民
國九十二年五月十五日所為之處分（原處分案號：北市裁三字第駕裁二二—Ｚ000
00000號）聲明異議，本院裁定如左：
    主    文
異議駁回。
    理    由
一、本件受處分人即異議人甲○○於民國九十二年五月二十六日收受裁決書，有卷附
    掛號郵件收件回執可稽，因其聲明異議法定二十日期限之末日九十二年六月十五
    日為星期日，依法應以該休息日之次日代之，是受處分人於九十二年六月十六日
    提出本件異議，並未逾聲明異議法定期限，合先敘明。
二、按汽車有燈光、雨刮、喇叭、照後鏡、排氣管、消音器或其他設備不全，或擅自
    增、減、變更原有規格之設備，或損壞不予修復之情形者，或其他設備擅自增、
    減、變更原有規格致影響行車安全者，處汽車所有人新臺幣九百元以上一千八百
    元以下罰鍰，道路交通管理處罰條例第十六條第一項第二款定有處罰規定。
三、本件受處分人甲○○於九十二年三月十六日二時三十五分許，駕駛車牌號碼八Ａ
    －一七二七號自用小客車，在國道三號公路關西服務區因擅自變更原有規格致影
    響行車安全（改裝排氣管設備、車頭角燈顏色為藍色），經內政部警政署國道公
    路警察局第六警察隊於執行「防飆專案勤務」並配合交通部公路總局新竹區監理
    所聯合稽查時，依違反道路交通管理處罰條例第十六條第一項第二款舉發，受處
    分人於應到案日期前申訴，經原處分機關台北市交通事件裁決所審查結果仍認受
    處分人有前開違規行為，而依道路交通管理處罰條例第十六條第一項第二款規定
    ，處罰鍰一千八百元之事實，有內政部警政署國道公路警察局舉發違反道路交通
    管理事件通知單（公警局交字第Ｚ00000000號、台北市交通事件裁決所
    違反道路交通管理事件裁決書（北市裁三字第駕裁二二—Ｚ00000000號
    ）等件附卷可稽。
四、受處分人異議意旨略以：上開車輛係因代理商大慶汽車公司倒閉，異議人之排氣
    管及燈泡毀損，已無原廠之零件可使用，管轄機關並未公告替用零件之廠牌規格
    ，違反行政程序法之教示義務；告發人僅憑目視，未使用檢測儀器，又未指定合
    於規定之檢驗場所複檢，如何判定所使用之零件不符，是否影響行車安全亦應由
    科學方式及專家報告認定云云。
五、訊據受處分人固不否認有改裝排氣管設備、車頭角燈顏色為藍色之情形，惟矢口
    否認有何違反道路交通管理處罰條例第十六條第一項第二款情事，並以前詞置辯
    。經查：有關車輛排氣管、燈泡毀損，後續換用之原規格零件如何認定乙節，現
    行法令並未規定汽車更換排氣管或燈泡必需為原汽車製造廠產製，及應向公路監
    理機關申請變更登記，亦無替代零件廠牌規格公告之相關規範，是以換裝之排氣
    管如符合原有規格、功能，不會產生高分貝噪音、燈光之燈色符合道路交通安全
    規則附件七「車輛燈光與標誌檢驗規定」，即無疑義等情，業經交通部公路總局
    新竹區監理所九十二年九月十九日竹監車字第○九二○○一三五二一號函覆本院
    在卷，是則車輛後續換用零件是否符合原規格零件之認定，既非以是否為原汽車
    製造廠產製為絕對判斷基準，受處分人爭執因原汽車廠商到閉，無原廠零件可換
    用，管轄機關復未公告替用零件之廠牌規格乙節，自與本件處分之合法性無關；
    又受處分人改裝上開車輛排氣管之幅度極為明顯，始經認定有改裝情事等情，業
    據證人即舉發員警蕭時暐結證在卷（見本院九十二年九月八日訊問筆錄），並有
    前開函覆本院稱上開車輛被舉發擅改排氣管設備違規，係執行稽查人員經由外觀
    檢視，如排氣管更換大口徑以減少排氣管壓力提升馬力，致產生高分貝噪音或改
    變裝設位置等即認定不合格等語可參，按上開證人乃原處分機關舉發受處分人有
    前述違規行為之原證人，其並到庭以言詞結證述受處分人經認定有改裝事實之經
    過，而依本件卷存證據資料內並無任何積極證據足以證明證人上述證述係屬虛偽
    ，且無有足以令人顯信證人證述為不可採之品性證據或前科證據存在，自堪信證
    人證言為真實，執勤員警本其維護交通秩序安全職責所為之舉發，亦應受到合法
    正確之推定，本件受處分人確將前開車輛排氣孔為大幅度之改裝而變更原有規格
    『燈光、雨刮、喇叭、照後鏡、排氣管、消音器或其他設備不全，或擅自增、堿
    、變更原有規格之設備，或損壞不予修復者．．』，次查道路交通安全規則第三
    十九條附件七規定：『頭燈燈色可為白色或淡黃色，左右燈色應一致，透鏡應為
    無色』，而就技術層面言，經本部函請『財團法人車輛研究測試中心』依CNS788
    4D3074『汽車用照明與信號設備檢驗法』進行測試，由其測試結果視之，於頭燈
    上張貼綠色或藍色橫條貼紙，有光度減弱及光色偏移（偏綠或偏藍）現象，致有
    變更原有規格設備而足以影響夜間行車安全之情形」等情，亦有交通部八十四年
    一月十六日交路字第○○○四五○號函在卷可考，受處分人改裝車頭角燈顏色為
    藍色，確屬符合道路交通管理處罰條例第十六條第一項第二款規定之變更原有規
    格設備之違規情形，亦甚明確。
六、綜上，原處分機關依道路交通管理處罰條例第十六條第一項第二款規定，裁處受
    處分人罰鍰一千八百元，經核於法並無違誤。本件受處分人之異議為無理由，應
    予駁回。
據上論斷，依道路交通案件處理辦法第十九條，裁定如主文。
中      華      民      國      九十二    年    十二    月      八      日
                          臺灣臺北地方法院交通法庭
                                    法  官  孫曉青
右正本證明與原本無異。
如不服本裁定，應於裁定送達後五日內向本院提出抗告狀。
                                    書記官  劉  綺
中      華      民      國      九十二    年    十二    月      八      日


司法院資訊處製作；財團法人民間司法改革基金會備份。
